【裁判字號】    90,易,1479
【裁判日期】    900914
【裁判案由】    侵占
【裁判全文】
臺灣臺中地方法院刑事判決                          九十年度易字第一四七九號
    公  訴  人  台灣台中地方法院檢察署檢察官
    被      告  乙○○
右列被告因侵占案件，經檢察官提起公訴（九十年度偵字第三一五號），本院判決如
左：
    主      文
乙○○意圖為自己不法之所有，而侵占自己持有他人之物，處有期徒刑伍月，如易科
罰金，以參佰元折算壹日。
    事      實
一、乙○○於民國（下同）八十九年間，擔任台中市○○街一四二號名媛仕紳大樓管
    理員會之主任委員，該大樓計有住戶六十九戶，每三月繳納一次管理費（以每坪
    新台幣（下同）七十元計算），乙○○負有保管住戶繳納之管理費，並以該管理
    費支付名媛仕紳大樓應繳付之垃圾清運費、電機維修費等費用之責任，惟乙○○
    於收受前開大褸住戶中五十二戶所繳納之八十九年五、六、七月（即一次繳納）
    之管理費計十四萬七千零五元（公訴人誤載為十七萬一千六百七十四元）後，並
    未將其收受之上開管理費，支付上開應支付之費用，而將之據為己有，而隨即逃
    逸不知去向，嗣經承包上開大樓垃圾處理、電機維修之廠商向前開大樓續任之管
    理委員會催討承攬之報酬，始為住戶發覺。
二、案經丙○○（大樓住戶之一）訴請台灣台中地方法院檢察署檢察官偵查起訴。
    理      由
一、訊據被告乙○○對於將管理員賴基謨所交付於伊之上開大樓理費計十四萬七千零
    五元攜款捲逃乙事，固供承不諱。惟辯稱：伊並無不法所有之意圖，係伊曾為大
    樓代墊一些費用，所以將上開住戶繳納之管理費，清償伊為大樓所代墊之款項云
    云。經查，右揭事實，業據上開大樓住戶丙○○、甲○○（於被告乙○○擔任管
    理委員會主任委時，擔任財務管理）、丁○○（於八十九年十月接任被告擔任主
    任委員）於警訊、偵查及本院審理中（見偵查卷第六至八、十、二十九、三十、
    三十九至四十一頁，本院九十年六月四日、六月十九日、八月十三日審理筆錄）
    ，大樓住戶林俊言於警訊中（偵查卷第九頁），大樓管理員賴基謨於警訊及本院
    審理中（偵查卷第四、五頁，本院八月十三日審理筆錄）陳述甚明。復有管理費
    收據影本五十二紙（偵查卷第一一○至一二四頁）（依被告及賴基謨稱：於八十
    九年五月十五日以前繳管理費，有折扣之優惠，是實收金額係依各該管理費收據
    上阿拉拍數字所金額計算，而非依大寫所載之數目計算），附卷可稽。被告則對
    於上開其所稱伊曾為大樓代墊一些費用之事實。並未提出任何證據足供本院審酌
    ，是其空言泛稱如上開所辯，顯無足採。按被告對於上開管理費，並無任何民事
    上之權利，是其顯有不法意圖甚明。又其未將上開管理費支付該大樓之相關垃圾
    處理、電機維修之費用，其目的係將之據為己有，供己花用，是其亦有所有之意
    圖甚明。是以本件事證明確，被告犯行堪予認定。
二、按稱侵占者，即指易持有為所有之行為。即客觀上足以顯示行為人主觀上以所有
    人自居之行為。被告既將其持有之上開管理費，據為己有，已如前述，是其所為
    已屬侵占。次按，刑法第三百三十六條第二項所謂業務，係指吾人於社會上之地
    位所繼續經營之事務而言，其僅偶一從事者不得謂為業務。又侵占業務上持有物
    之罪，以其所侵占之他人所有物係因執行業務而持有為構成要件，若非因執行業
    務而基於其他關係持有他人所有物，即與該罪構成要件不符，祇能以普通侵占論
    科（最高法院二十三年上字第一六二○號判例要旨參照）。查被告係經上開大樓
    住戶（即區分所有權人）之選任而擔大樓管理委員會之主任委員，則其係經各大
    樓之住戶之委任而擔任上開職務，是上開職務並非被告本於社會上之地位所繼續
    經營之事務。是核其上開侵占之行為，係犯刑法第三百三十五條第一項之侵占罪
    。公訴人認被告上開所係犯刑法第三百三十六條第二項之業務侵占罪，尚有未當
    ，起訴法條，應予變更。又按，侵占罪係即成犯，一經處分即已成立，縱事後繳
    還，仍無解於犯罪之成立。是雖被告於事後已償還五萬元予上開大樓管理委員會
    。然姑不論，其是否全部清償，均與上開犯行之成立，要屬無涉，先予敘明。另
    被告係一次收取三個月之管理費後，而不知去向，將之侵占入己，並非每月收取
    後，而分次侵占，是亦非連續犯，公訴人認被告所為係侵占罪之連續犯，尚有誤
    會，亦予敘明。爰審酌被告犯罪之動機、目的、手段、所侵占之金額，犯罪後之
    犯態度等一切情狀，量處如主文所示之刑。
三、按刑法第四十一條第一項，業經九十年一月十日修正公布為「犯最重本刑為五年
    以下有期徒刑之刑之罪，而受六個月以下有期徒刑或拘役之宣告，因身體、教育
、職業、家庭之關係或其他正當事由，執行顯有困難者，得以一元以上三元以下
    折算一日，易科罰金。但確因不執行所宣告之刑，難收矯正之效，或難以維持法
    秩序者，不在此限」，已於同年一月十二日生效。是本院乃併為諭知易科罰金之
    折算標準，併予敘明。
據上論斷，應依刑事訴訟法第二百九十九條第一項前段、第三百條，刑法第三百三十
五條第一項、第四十一條第一項，罰金罰鍰提高標準條例第一條前段、第二條，判決
如主文。
中      華      民      國      九十    年      九      月      十四    日
                                            臺灣台中地方法院刑事第三庭
                                                法  官  陳  添  喜
右正本證明與原本無異。
如不服本判決，應於送達後十日內向本院提出上訴狀(須附繕本)，上訴於台灣高等
法院台中分院。
                                                書記官
中      華      民      國      九十    年      九      月      十四    日
附錄論罪科刑法條全文：
刑法第三百三十五條：
意圖為自己或第三人不法之所有，而侵占自己持有他人之物者，處五年以下有期徒刑
、拘役或科或併科一千元以下罰金。
前項未遂犯罰之。


司法院資訊處製作；財團法人民間司法改革基金會備份。
